最高法院民事判決　　　　　　　　　　　　　　　八十七年度台上字第一六五四號
　　上　訴　人　林東榮
　　　　　　　　林東興
　　被 上訴 人　郭瑞耀
右當事人間請求履行契約事件，上訴人對於中華民國八十六年七月十六日台灣高等法
院第二審判決（八十六年度上字第一二二號），提起上訴，本院判決如左：
    主  文
原判決關於命上訴人給付及該訴訟費用部分廢棄，發回台灣高等法院。
    理  由
本件被上訴人主張：兩造及訴外人盧明祥、張金福等人共同投資東營彩色沖印有限公
司（以下簡稱東營公司），嗣因被上訴人及盧明祥、張金福等人無意經營，乃於民國
八十一年十二月與上訴人簽訂讓渡書，雙方約定除被上訴人保留百分之十股份外，其
餘百分之十七股份以新台幣（下同）三百五十萬元讓渡予上訴人或其指定之第三人。
至被上訴人保留百分之十股份部分，如於八十四年元月以前退出，上訴人應給付被上
訴人一百五十萬元，若於該月以後退出，則上訴人應給付被上訴人二百七十萬元，被
上訴人已於八十五年二月一日委託律師發函表示退出之意思，並請求依約退款，然上
訴人置之不理等情。爰依讓渡契約，求為命上訴人各給付被上訴人一百三十五萬元，
並加付法定遲延利息之判決。
上訴人則以：伊二人係代表東營公司與被上訴人簽訂讓渡書，被上訴人之退股金應向
東營公司請求；又前揭所保留之百分之十股權係被上訴人及盧明祥、張金福三人共有
，應由三人共同起訴，非得由被上訴人一人單獨起訴請求。且東營公司於八十二年七
月解散，當時統計公司負債一千六百餘萬元，被上訴人應依所持股權比例分擔承受一
百六十四萬餘元之虧損。被上訴人於解散後始要求退出東營公司，請求上訴人各給付
一百三十五萬元，非有理由等語，資為抗辯。
原審將第一審所為被上訴人敗訴之判決一部廢棄，改判命上訴人各給付被上訴人一百
三十五萬元本息，係以：被上訴人主張之事實，業據其提出讓渡書及表示退股之信函
為證，核與證人盧明祥之證詞相符，自堪信為真實。上訴人雖以前揭情詞置辯，惟查
：(一)讓渡書所載契約當事人為：甲方郭瑞耀、盧明祥、張金福，乙方林東榮、林東興
；當事人欄之乙方亦由林東興、林東榮二人簽名。參酌讓渡書第一條載明：「甲方在
東營彩色有限公司佔有百分之二十七股權，除郭瑞耀君仍保留百分之十股權外，其餘
百分之十七股權，甲方同意以新台幣三百五十萬元讓渡移轉予乙方或其指定代理人名
下持有」等語，顯見上訴人林東興、林東榮係本件契約當事人無訛。證人張金福雖證
稱：東營公司是林東榮、林東興代表跟我們簽約等語。然查讓渡書並非以東營公司為
契約當事人，且身為東營公司董事之林東榮亦未表示以東營公司代表人之旨趣而簽名
。又東營公司於七十三年即已成立，股東為上訴人二人及訴外人陳銘光、陳玉英、林
雪娥等五人，迄未變更，有卷附之公司登記事項卡可稽，至被上訴人、盧明祥、張金
福等三人與上訴人在七十九年六月十五日簽立合夥經商契約，約定由被上訴人等三人
以螢幕射印機作價參與投資東營公司（該契約筆誤為東盈企業有限公司），而事實上
，被上訴人等三人並未正式登記為東營公司之股東，為兩造所不爭，被上訴人既非該
公司股東，原無何股權可言，遑論由東營公司出價受讓股權。證人張金福之證詞並非
可採。(二)依讓渡書第一條所載：甲方在東營公司佔有百分之二十七股權，除郭瑞耀君
仍保留百分之十股權外，其餘百分之十七讓渡移轉乙方等文義觀之，所保留之百分之
十股權僅由被上訴人一人單獨行使，並據證人盧明祥證述明確，上訴人辯稱此百分之
十須由張金福、盧明祥及被上訴人等三人共同請求亦非可取。(三)讓渡書第四條約定：
「甲方郭瑞耀保留百分之十股權部分，如於八十四年元月以後退出公司經營，乙方同
意給與二百七十萬元收購其百分之十股權，但如在八十四年以前退出經營，則乙方僅
能給付一百五十萬元收購其百分之十股權，未退出公司經營之前，公司盈餘完全照持
有之股權比率分配」。上訴人既以不同時段決定收購股權之價格，顯然就東營公司營
運之風險已斟酌在內，自不能由被上訴人分擔東營公司營運之虧損。又被上訴人事實
上並非為東營公司之股東，則東營公司是否解散與被上訴人得否行使權利無關，況東
營公司迄未清算完結為上訴人所自認，上訴人以東營公司解散為由拒絕給付亦非可取
。被上訴人既於八十五年二月一日委任律師簡肇盈具函上訴人表示退出股權，並請求
上訴人自同年月十五日前給付二百七十萬元，則其請求上訴人二人各給付一百三十五
萬元及自八十五年二月十六日起至清償日止之法定遲延利息，核屬正當，應予准許等
詞，為其判斷之基礎。
按各合夥人之出資，及其他合夥財產，為合夥人全體之公同共有；公同共有物之處分
，及其他權利之行使，除法律或契約另有規定外，應得公同共有人全體之同意，此觀
民法第六百六十八條、第八百二十八條第二項之規定自明。查被上訴人於原審提出之
合夥經商契約（見原審卷第六二頁至第六三頁），載明「林東榮、林東興、林東成（
以下簡稱甲方）郭瑞耀、盧明祥、張金福（以下簡稱乙方），為合夥經營彩色沖印公
司……」，又依讓渡書記載：立讓渡人郭瑞耀、盧明祥、張金福在東營公司占有百分
之二十七股權等語，倘此百分之二十七股權係郭瑞耀、盧明祥、張金福因合夥關係而
為公同共有，則讓渡書僅由郭瑞耀、盧明祥具名，是否對該全體公同共有人發生效力
，殊非無疑，此攸關被上訴人得否據為本件之請求，原審未注意審認，遽為上訴人敗
訴之判決，自嫌速斷。上訴論旨，指摘原判決對其不利部分為不當，求予廢棄，非無
理由。
據上論結，本件上訴為有理由，依民事訴訟法第四百七十七條第一項、第四百七十八
條第一項，判決如主文。
中      華      民      國    八十七    年      七      月     十七     日
                              最高法院民事第一庭
                                  審判長法官  李  錦  豐
                                        法官  楊  鼎  章
                                        法官  李  慧  兒
                                        法官  蘇  茂  秋
                                        法官  陳  重  瑜
      右正本證明與原本無異
                                              書  記  官
中      華      民      國    八十七    年      八      月      十      日
